臺灣板橋地方法院刑事判決　　　　　　　 94年度訴字第343號
公　訴　人　臺灣板橋地方法院檢察署檢察官
被　　　告　丁○○
　　　　　　乙○○
上列被告因槍砲彈藥刀械管制條例等案件，經檢察官提起公訴（
93 年 度偵字第17888 號），本院判決如下：
    主  文
丁○○未經許可，持有可發射子彈具有殺傷力之改造玩具手槍，
處有期徒刑壹年貳月，併科罰金新臺幣伍萬元，罰金如易服勞役
，以銀元佰元即新臺幣玖佰元折算壹日。扣案之仿ＦＮ廠半自
動手槍之改造玩具手槍壹支（槍枝管制編號000000000
0號），沒收。又連續以加害生命之事，恐嚇他人致生危害於安
全，處有期徒刑參月。應執行有期徒刑壹年肆月。緩刑肆年。扣
案之仿ＦＮ廠半自動手槍之改造玩具手槍壹支（槍枝管制編號0
000000000號），沒收。
乙○○共同傷害人之身體，處有期徒刑柒月。緩刑參年。
    事  實
一、丁○○明知可發射子彈，具有殺傷力之改造玩具手槍，係槍
    砲彈藥刀械管制條例所列管之槍砲，未經許可不得持有，竟
    於民國93年8 月間某日，在臺北縣三重市重新橋下之跳蚤市
    ○○路邊攤，見攤上販售將仿ＦＮ廠半自動手槍製造之金屬
    玩具手槍，改造成可發射子彈，具有殺傷力之改造玩具手槍
    1 支（槍枝管制編號0000000000號，另有不具殺傷力之土造
    子彈1 顆），竟以新臺幣（下同）3 千5 百元之價格，向姓
    名、年籍均不詳之某成年男子購入，未經許可而無故持有之
    。
二、緣第3 人高利仙原係甲○○之女友，甲○○入伍服役後，因
    離久情疏，改與戊○○交往而欲與甲○○分手，甲○○不從
    ，極力挽回，甲○○與戊○○因而發生感情糾紛，93年11月
    1 日零時許，丁○○攜帶上開改造玩具手槍，陪同戊○○至
    高利仙住處附近之台北縣樹林市○○街與保安街二段口，與
    甲○○談判，甲○○、戊○○因談判破裂而發生口角，丁○○竟另基於恐嚇之概括犯意，持槍指向甲○○恫嚇稱：「講
    這麼多幹嘛，給他死啦」等語，以加害生命之事恐嚇甲○○
    ，致甲○○心生畏懼，嗣因戊○○、高利仙、高利梅、詹樹
    人等人在旁勸阻始停止爭執。嗣因甲○○心有不甘，與其表
    弟乙○○、姊夫陳志忠（甲○○、陳志忠2 人經檢察官為不
    起訴處分確定）及其他不詳姓名之成年男子，竟基於共同傷
    害之犯意聯絡，先由甲○○至高利仙住處，以電話聯絡陳志
    忠，請陳志忠夥同乙○○、不詳姓名、年籍，綽號「臭頭」
    之成年男子及數名真實姓名年籍不詳之成年男子，攜帶西瓜
    刀、木棍、鋸子等物，趕至臺北縣樹林市○○街○ 段183 號
    前欲毆打戊○○、丁○○2 人，戊○○、丁○○發現對方人
    多勢眾，情勢不妙，戊○○趕緊騎乘車號OSQ-181 號輕型機
    車，搭載丁○○逃離，乙○○乃駕駛車號UL-7501 號自用小
    客車，陳志忠與綽號「臭頭」及其他不詳姓名之成年男子則
    分別駕駛另一部黑色自用小客車及騎乘3 部機車從後包夾追
    趕，丁○○為阻止對方追趕，承繼上開恐嚇之犯意，持槍指
    向乙○○，以加害生命之事恐嚇乙○○，致乙○○心生畏懼
    。追逐途中，先由另一部黑色自用小客車超前擋住戊○○、
    丁○○2 人去路，再由乙○○駕車從後衝撞告訴人丁○○、
    戊○○所乘之上開機車，致丁○○、戊○○人車倒地，丁○○上開改造手槍掉落現場，2 人趕緊起身分頭逃跑，隨即由
    其他不詳姓名之成年男子分持西瓜刀、木棍從後追趕砍傷、
    毆打丁○○、戊○○，致丁○○受有左手肘關節深部開放性
    撕裂傷、左小腿挫傷等傷害，戊○○受有頭部外傷、頭皮血
    腫、右臉、右眼左前臂挫傷、下唇撕裂傷、右上眼瞼撕裂傷
    、左踝挫傷擦傷、牙齒斷裂等傷害。嗣經警接獲報案前往處
    理，在現場查獲上開手槍（內有不具殺傷力之土造子彈1 顆
    ），始知上情。
三、案經被害人丁○○、戊○○訴由臺北縣政府警察局樹林分局
    報請臺灣板橋地方法院檢察署檢察官偵查起訴。
    理  由
一、訊據被告丁○○固坦承於上揭時、地因持有上揭改造玩具手
    槍指向乙○○，因被撞擊而掉落現場為警查獲之事實不諱，
    惟辯稱：伊不知所購買之上揭玩具手槍，係經改造成可發射
    子彈，具有殺傷力之改造玩具手槍，且伊沒有持槍恐嚇甲○○云云。惟查：
(一)被告丁○○持上開改造玩具手槍恐嚇甲○○之事實，業據被
    害人甲○○於警詢中指訴綦詳（見93年度偵字第17888 號偵
    查卷第22頁），並分別經證人高利仙於警詢中證稱：「我只
    看到丁○○手上拿著一把手槍，槍口對著甲○○。」等語；
    於偵查中證稱：「當時戊○○與丁○○在談事情，我當時有
    在場，後來丁○○把槍拿出來。」等語（見上開偵查卷第90
    頁、第133 頁）。證人詹樹人於警詢中證稱：「．．．戊○○跟甲○○因越講氣氛越不好，我就看見跟戊○○一同前來
    的男子拿著槍對著甲○○，我老婆高利梅就上前阻止，我就
    帶甲○○上樓。」、「（你當時與甲○○發生爭吵時，丁○○在旁做何事情？）丁○○手上拿著一把銀色手槍，對著甲○○．．．」等語（見上開偵查卷第86頁）屬實，並有上揭
    槍、彈扣案可憑（見上開偵查卷第127 頁）。
(二)扣案槍、彈經送內政部警政署刑事警察局鑑驗結果：改造手
    槍部分（槍枝管制編號0000000000號），認係仿ＦＮ廠半自
    動手槍製造之金屬玩具手槍，更換土造金屬槍管改造而成之
    改造手槍，機械性能良好，可擊發適用子彈，認具殺傷力；
    子彈1 顆部分，認係由土造金屬彈殼加裝8MM 金屬彈頭組合
    而成，經檢視，不具底火、火藥，並非完整之子彈結構，認
    不具有殺傷力，有內政部警政署刑事警察局93年11月8 日刑
    鑑字第0930223604號槍彈鑑定書附卷可稽（見上開偵查卷第
    123 頁至第125 頁）。上揭槍枝既然並非於玩具店內購買，
    而購買之價格亦高達3 千5 百元，且從手槍之外觀即可見已
    將塑膠槍管更換為土造金屬槍管，被告丁○○難謂不知該槍
    已經改造成可發射子彈，具有殺傷力之改造玩具手槍。
(三)綜上所述，被告丁○○上開所辯，顯係事後卸責之詞，委不
    足採。本件事證明確，被告丁○○非法持有具殺傷力之改造
    玩具手槍及恐嚇之犯行均堪以認定。
二、訊據被告乙○○固坦承於上揭時、地駕車撞擊戊○○、丁○○所騎乘之上開機車，致戊○○、丁○○人車倒地之事實不
    諱，惟辯稱：是戊○○、丁○○騎機車追伊，追逐中丁○○
    並持槍指向伊，伊因一時緊張、害怕，所以才開車撞擊，係
    正當防衛，戊○○、丁○○人車倒地後，伊欲上前察看，但
    他們2 人起身就跑，伊即開車離開，並沒有夥同他人毆打他
    們云云。惟查：上揭事實業據告訴人戊○○、丁○○於警詢
    、偵查及本院審理中指訴綦詳（見上開偵查卷第8 頁、第57
    頁、第103 頁、第131 頁、本院94年6 月1 日審判筆錄），
    被告乙○○於警詢中供承：「我衝撞一輛重機車．．．因為
    我要警告他。」、「（臭頭）是我姊夫找他來的」等語；於
    偵查中供稱：「（黑色轎車是誰開的？）陳志忠和他朋友。
    」等語（見上開偵查卷第41頁、第44頁、第134 頁）。而共
    同被告甲○○於警詢中供承：「當時我打電話給我姊夫陳志
    忠．．．並有告訴我姊夫說高利仙的新歡及拿槍指我這兩個
    人的特徵及穿著．．．之後我姊夫就說他快到了，結果對方
    就騎車走了，我姊夫看到後就掉頭追上。」、「．．．後來
    我在青山路與我姊夫碰面，他朋友綽號叫臭頭的人就說他動
    手打人。」、「（是否知道找來的人有攜帶武器？）有鋸子
    、西瓜刀、棍子等武器．．」、「我只知道臭頭及臭頭朋友
    有動手。」、「（何人開車衝撞對方機車？）是我表弟乙○○。」、「（何人提議毆打戊○○與丁○○？）是我與我姊
    夫陳志忠共同提議。」、「（當時攜帶之武器現置於何處？
    ）由臭頭拿去丟棄。」等語（見上開偵查卷第23頁、第24頁
    、第25 頁）。 共同被告陳志忠於警詢中供承：「（綽號阿
    彭及臭頭之男子是何人所找？）是我打電話找他們來的，因
    為我要阿彭過來幫我載人，臭頭是要幫我看看到底發生什麼
    事」等語（見上開偵查卷第144 頁）。證人高利仙於警詢中
    證稱：「甲○○姊夫（陳志忠）跟表弟（乙○○）帶約8 人
    到場之後，雙方便打起來了。」等語（見上開偵查卷第90頁
    ）。互核上開共同被告之供詞及證人之證詞，可知砍傷、毆
    打告訴人戊○○、丁○○之人係甲○○電請陳志忠召集前往
    。此外，並有診斷證明書2 紙、受傷照片4 張、現場照片2
    張及車損照片6 張附卷可憑（見上開偵查卷第16頁、第17頁
    、第18頁、第48頁、第49頁、第59頁、第96頁至第98頁），
    被告乙○○既於深夜一起前往尋仇，又開車將戊○○、丁○○撞倒，則對其後戊○○、丁○○遭不詳姓名之人分持西瓜
    刀砍傷、木棍打傷之事實顯與甲○○、陳志忠、綽號臭頭及
    其他真實姓名年籍不詳之成年男子間，有犯意之聯絡及行為
    之分擔。又正當防衛必須對於現在不法之侵害始得為之，若
    侵害業已過去，或無從分別何方為不法侵害之互毆行為，均
    不得主張防衛權，最高法院18年上字第686 號判例及19年上
    字第1174 號 判例可資參照，故被告乙○○對戊○○、丁○○其後遭不詳姓名之人分持西瓜刀砍傷、木棍打傷之事實，
    不得主張正當防衛。綜上所述，被告乙○○上開所辯，顯係
    事後卸責之詞，委不足採。證人即被告乙○○之女友許琳羚
    於偵查中，證人即被告乙○○之姊丙○○於偵查、本院審理
    中附和其詞，應係迴護之詞，其等證詞亦不可採。本件事證
    明確，被告乙○○傷害犯行堪以認定。
二、按被告丁○○行為後，槍砲彈藥刀械管制條例於94年1 月26
    日修正公布部分條文，於同年月28日生效，修正前該法第11
    條第4 項規定為「未經許可，持有、寄藏或意圖販賣而陳列
    第1 項所列槍砲者（同法第4 條第1 項第1 款所稱其他可發
    射金屬或子彈具有殺傷力之各式槍砲），處一年以上七年以
    下有期徒刑，併科新臺幣七百萬元以下罰金。」，修正後該
    法刪除第11條之規定，於第8 條第1 項至第5 項所列槍枝種
    類，增列同法第4 條第1 項第1 款所定其他可發射金屬或子
    彈具有殺傷力之各式槍砲，並將第8 條第4 項修正為：「未
    經許可，持有、寄藏或意圖販賣而陳列第一項所列槍枝者（
    鋼筆槍、瓦斯槍、麻醉槍、獵槍、空氣槍或第四條第一項第
    一款所定其他可發射金屬或子彈具有殺傷力之各式槍砲），
    處三年以上十年以下有期徒刑，併科新臺幣七百萬元以下罰
    金。」，經比較新舊法結果，以適用行為時法較有利於被告
    ，依刑法第2 條第1 項但書之規定，本件應適用行為時法即
    修正前槍砲彈藥刀械管制條例第11條第4 項之規定處斷。核
    被告丁○○所為，係犯修正前之槍砲彈藥刀械管制條例第11
    條第4 項之無故持有改造手槍罪及刑法第305 條之恐嚇罪。
    被告乙○○所為，係犯刑法第277 條第1 項之傷害罪。被告
    乙○○與甲○○、陳志忠、綽號臭頭及其他真實姓名年籍不
    詳之成年男子，就傷害戊○○、丁○○之犯行間，有犯意聯
    絡及行為分擔，均為共同正犯。被告丁○○先後2 次恐嚇犯
    行，時間緊接，所犯係構成要件相同之罪，顯係基於概括犯
    意為之，應依連續犯之規定，以一罪論，並依法加重其刑。
    被告乙○○以一傷害行為，致告訴人戊○○、丁○○受傷，
    係以一行為而觸犯2 罪名，為同種想像競合犯，應依刑法第
    55條之規定，從一重處斷。按未經許可持有槍、彈，其持有
    之繼續為行為之繼續，至持有行為終了時均論為一罪，不得
    割裂。若以之犯他罪，兩罪間之關係如何，端視開始持有之
    原因為斷，如早已非法持有槍，後另行起意犯罪；或意圖犯
    甲罪而持有槍，卻持以犯乙罪，固應以數罪併罰論處，若因
    意圖犯某罪而持有槍，後果以之犯該罪，則兩罪間即有方法
    結果之牽連關係，應從一重處斷（參見最高法院87年度台上
    字第3293號刑事判決）。查被告丁○○係先非法持有上開槍
    枝，而後再另行起意以其原持有之槍枝做為恐嚇甲○○、乙○○之工具，則被告丁○○非法持有槍枝與恐嚇二罪間，犯
    意各別，犯罪構成要件亦不同，應予分論併罰。爰審酌被告
    2 人素行尚佳，丁○○無故持有具殺傷力改造手槍，並持槍
    恐嚇他人，危害社會安寧秩序；被告乙○○僅因細故即夥同
    他人毆打告訴人，告訴人所受之傷害非輕，兼衡其等2 人之
    犯罪動機、目的、手段、及犯後態度等一切情狀，各量處如
    主文所示之刑，並就被告丁○○所宣告之有期徒刑部分，定
    其應執行之刑，及就被告丁○○所宣告之罰金刑部分，諭知
    如易服勞役之折算標準，以資懲儆。末查，被告2 人前未曾
    受有期徒刑以上刑之宣告，有被告全國前案紀錄表各1 份在
    卷足憑，其等年輕氣盛，因一時失慮，致罹刑典，經此刑之
    宣告後，應知警惕而無再犯之虞，本院因認2 人所宣告之刑
    以暫不執行其刑為當，爰分別予以宣告丁○○緩刑4 年、乙○○緩刑3 年，用啟自新。
三、扣案仿ＦＮ廠半自動手槍之具有殺傷力之改造玩具手槍1 支
    （槍枝管制編號0000000000號），屬違禁物，應依刑法第38
    條第1 項第1 款之規定宣告沒收。至於扣案之改造子彈1 顆
    ，經鑑定不具殺傷力，非屬違禁物。另被告乙○○共同傷害
    戊○○、丁○○所持之西瓜刀、木棍、及鋸子等物，並未扣
    案，且共同被告甲○○於警詢中供稱：被臭頭拿去丟棄等語
    ，爰均不併予宣告沒收，附此敘明。
據上論斷，應依刑事訴訟法第299 條第1 項前段，修正前之槍砲
彈藥刀械管制條例第11條第4 項，刑法第11條前段、第2 條第1
項但書、第28條、第56條、第277 條第1 項、第305 條、第55條
、第51條第5 款、第42條第2 項、第38條第1 項第1 款、第74條
第1 款，罰金罰鍰提高標準條例第1 條前段、第2 條，現行法規
所定貨幣單位折算新臺幣條例第2 條，判決如主文。
本案經檢察官程秀蘭到庭執行職務。
中　　華　　民　　國　　94　　年　　6 　　月　　21　　日
                  刑事第十庭  審判長 法  官  高奕驤
                                     法  官  黃若美
                                     法  官  曾正耀
以上正本證明與原本無異。
如不服本判決，應於判決送達後10日內，向本院提出上訴狀。
                                     書記官　黃靖媛
中　　華　　民　　國　　94　　年　　6 　　月　　21　　日
附錄本案論罪科刑法條全文：
修正前之槍砲彈藥刀械管制條例第11條第4項：
未經許可，持有、寄藏或意圖販賣而陳列第一項所列槍砲者，處
一年以上七年以下有期徒刑，併科新臺幣七百萬元以下罰金。
刑法第305條
以加害生命、身體、自由、名譽、財產之事，恐嚇他人致生危害
於安全者，處二年以下有期徒刑、拘役或三百元以下罰金。
刑法第277條第1項
傷害人之身體或健康者，處三年以下有期徒刑、拘役或一千元以
下罰金。
